【裁判字號】    98,訴,1972
【裁判日期】    981030
【裁判案由】    返還消費借貸款
【裁判全文】
臺灣板橋地方法院民事判決              98年度訴字第1972號
原      告  華南商業銀行股份有限公司
法定代理人  甲○○
訴訟代理人  丙○○
被      告  丁○○
                      之2
被      告  乙○○
上列當事人間請求返還消費借貸款事件，經本院於民國98年10月
21日言詞辯論終結，判決如下：
    主  文
被告應連帶給付原告新臺幣貳佰參拾參萬捌仟零壹拾肆元，及如
附表編號一所示之利息、違約金。
被告丁○○應給付原告新臺幣壹佰參拾柒萬貳仟參佰伍拾捌元，
及如附表編號二所示之利息、違約金，如對被告丁○○為強制執
行無效果時，由被告乙○○給付之。
訴訟費用由被告等連帶負擔。
本判決第一項就被告丁○○之部分得假執行。就被告乙○○之部
分，於原告供擔保新臺幣柒拾捌萬元後得假執行。
本判決第二項就被告丁○○之部分得假執行。就被告乙○○之部
分，於原告供擔保新臺幣肆拾陸萬元後得假執行。
    事實及理由
一、程序方面：
    本件被告乙○○經合法通知，未於言詞辯論期日到場，核無
    民事訴訟法第386 條所列各款情形，爰依原告之聲請，由其
    一造辯論而為判決。
二、原告起訴主張：
  (一)被告丁○○於民國89年3 月10日邀同被告乙○○為連帶保證
    人，向原告借款新臺幣（下同）3,000,000 元，目前借款餘
    額為2,338,014 元，到期日為109 年3 月10日，並約定自89
    年4 月10日起，前59個月於每月10日按月計付利息，自第60
    個月起；再依年金法，按月平均攤付本息；積欠借款利息自
    98年3 月10日起至98年4 月6 日止，按原告之定儲利率指數
    1.45％加碼年率2.32％（合計為年率3.77％）計息，自98年
    4 月7 日起至清償日止，按原告之定儲利率指數（現為0.8
    ％）加碼年率2.32％（目前合計為年率3.12％）計息，嗣後
    隨原告定儲利率指數調整時，並自調整後之第一個約定攤付
    日起，改按調整後之定儲利率指數加碼年率2.32％計息；被
    告如遲延還本或付息時，本金自到期日起（分期攤還者自約
    定攤還日起），利息自約定繳息日起，逾期在6 個月以內部
    分，按約定利率百分之10，逾期超過6 個月部分，按約定利
    率百分之20計付違約金。
  (二)被告丁○○於97年12月5 日邀同被告乙○○為保證人，向原
    告借款1,400,000元，目前借款餘額1,372,358元，到期日為
    112 年12月5 日，並約定借款還本付息自借款日起，依年金
    法，於每月5 日按月平均攤付本息；積欠借款利息自98年4
    月5 日起至98年4 月6 日止，按原告之定儲利率指數1.45％
    加碼年率0.17％（合計為年率1.62％）計息，自98年4 月7
    日起至98年6 月4 日止，按原告之定儲利率指數0.8 ％加碼
    年率0.17％（合計為年率0.97％）計息，自98年6 月5 日起
    至清償日止，按原告之定儲利率指數（現為0.8 ％）加碼年
    率0.31％（目前合計為年率1.11％）計息，借款期間原告之
    定儲利率指數調整時隨同調整，加碼幅度不變；被告如遲延
    還本或付息時，本金自到期日起（分期攤還者自約定攤還日
    起），利息自約定繳息日起，應依還款額，逾期在6 個月以
    內部分，按約定利率百分之10，逾期超過6 個月部分，按約
    定利率百分之20計付違約金。
  (三)詎被告丁○○上開借款2 筆，分別僅繳納本息至98年3 月9
    日及98年4 月4 日止，即未再依約繳納利本息，原告屢經催
    討，迄未清償，是分別依據消費者貸款契約第9 條第1 項第
    1 款、第2 項第1 款及貸款契約第13條第1 項第1 款、第2
    項第1 款之約定，其債務應視為全部到期，是被告積欠原告
    合計本金3,710,3 72元及如附表所示之利息、違約金。爰本
    於消費借貸、連帶保證與保證等之法律關係，請求被告應連
    帶給付原告如主文第一項及給付第二項所示之本金、利息與
    違約金。
三、被告乙○○經合法通知，未於言詞辯論期日到場，亦未提出
    書狀作何聲明或陳述；被告丁○○同意原告請求而當庭為認
    諾之意思表示。
四、法院之判斷：
  (一)經查，原告主張之前開事實，業據其提出消費者貸款契約、
    增補契約、增補契約暨申請書、貸款契約、放款戶帳號資料
    查詢申請單（413 ）及原告定儲利率指數歷次變動明細表等
    影本各1 件為證，核與其所述相符。按被告已於相當時期受
    合法之通知，而於言詞辯論期日不到場，亦未提出準備書狀
    爭執者，依民事訴訟法第280 條第3 項規定，準用同條第1
    項之規定，視同自認。本件被告乙○○於言詞辯論期日前相
    當時期受合法通知，卻未於言詞辯論期日到場，又未提出準
    備書狀爭執，自應依法視為對原告主張之事實自認，則自足
    認為原告前述主張之事實為真實。
  (二)次按當事人於言詞辯論時為訴訟標的之認諾者，應本於其認
    諾為該當事人敗訴之判決，民事訴訟法第384 條定有明文。
    又被告既於言詞辯論時為訴訟標的之認諾，法院即應不調查
    原告所主張為訴訟標的之法律關係是否果屬存在，而以認諾
    為該被告敗訴之判決基礎（最高法院45年台上字第31號判例
    要旨參照）。查本件原告訴請被告丁○○給付合計本金3,71
    0,372 元及如附表所示之利息、違約金，既為被告丁○○於
    本院98年10月21日言詞辯論時表示同意原告之請求，並為認
    諾在案（見本院卷第33頁背面），揆諸前揭說明，本院自應
    本於被告丁○○之認諾為其敗訴之判決。
五、從而，原告本於消費借貸及連帶保證之法律關係，請求被告
    連帶給付如主文第1 項所示之本金、利息及違約金，暨本於
    消費借貸及保證之法律關係，請求被告給付如主文第2 項所
    示之本金、利息及違約金，均屬有據，應予准許。
六、末按本於被告認諾所為之判決，法院應依職權宣告假執行，
    民事訴訟法第389 條第1 項第1 款定有明文。本件就被告丁
    ○○認諾部分，本院自應依職權宣告假執行。另就被告乙○
    ○之部分，爰依原告之聲請予以宣告假執行。
七、結論：本件原告之訴為有理由，依民事訴訟法第78條、第85
    條第2項、第389條第1項第1款、第390條第2項、第385條第1
    項前段，判決如主文。
中    華    民    國    98    年    10    月    30    日
                  民事第一庭    法  官  黎文德
以上正本係照原本作成
如對本判決上訴，須於判決送達後20日內向本院提出上訴狀
中    華    民    國    98    年    10    月    30    日
                                書記官  趙彬
┌──────────────────────────────────────────┐
│附表：（單位：新臺幣）                                                              │
├──┬───────┬────────┬────┬─────────────────┤
│編號│積  欠  本  金│利    息    計  │利    率│違  約  金  計  算  期  間  利  率│
│    │              │算    期    間  │(年利率)├────────┬────────┤
│    │              │                │        │逾期6 個月以內者│逾期超過6 個月者│
│    │              │                │        │，按左列利率10% │，其超過部分，按│
│    │              │                │        │                │左列利率20%     │
├──┼───────┼────────┼────┼────────┼────────┤
│ 1  │2,338,014元   │自民國98年3月10 │3.77％  │                │                │
│    │              │日起至民國98年4 │        │                │                │
│    │              │月6日止         │        │                │                │
│    │              ├────────┼────┼────────┼────────┤
│    │              │自民國98年4月7日│3.12％  │自民國98年4月11 │自民國98年10月11│
│    │              │起至清償日止    │        │日起至民國98年10│日起至清償日止  │
│    │              │                │        │月10日止        │                │
├──┼───────┼────────┼────┼────────┼────────┤
│2   │1,372,358元   │自民國98年4月5日│1.62％  │                │                │
│    │              │起至民國98年4月6│        │                │                │
│    │              │日止            │        │                │                │
│    │              ├────────┼────┼────────┤                │
│    │              │自民國98年4月7日│0.97％  │自民國98年5月6日│                │
│    │              │起至民國98年6月4│        │起至98年6月4日止│                │
│    │              │日止            │        │                │                │
│    │              ├────────┼────┼────────┼────────┤
│    │              │自民國98年6月5日│1.11％  │自民國98年6月5日│自民國98年11月6 │
│    │              │起至清償日止    │        │起至98年11月5日 │日起至清償日止  │
│    │              │                │        │止              │                │
└──┴───────┴────────┴────┴────────┴────────┘


司法院資訊處製作；財團法人民間司法改革基金會備份。
